【裁判字號】    98,簡上,909
【裁判日期】    981211
【裁判案由】    詐欺
【裁判全文】
臺灣高雄地方法院刑事判決             98年度簡上字第909號
上  訴  人
即  被  告  丙○○
上列被告因詐欺案件，不服本院民國98年7 月6 日98年度審簡字
第1858號第一審簡易判決（聲請簡易判決處刑書案號：98年度偵
緝字第647 號），提起上訴，本院管轄之第二審合議庭判決如下
：
    主  文
上訴駁回。
    事  實
一、丙○○對提供其個人所有之金融機構帳戶給不詳之人士使用
    ，該帳戶可能被他人用來作為掩飾或隱匿犯罪所得財物之工
    具，有所預見，仍不違背其本意，竟基於幫助詐欺取財之不
    確定故意，於民國97年3 月10日前某日，在高雄市○○路某
    地，將其所申辦之萬泰商業銀行北高雄分行（下稱萬泰銀行
    ）帳號000000000000號帳戶存摺、提款卡與密碼等物，交給
    一位真實姓名年籍不詳成年男子之詐騙集團成員使用。嗣取
    得前開帳戶資料之詐騙集團成員，即意圖為自己不法之所有
    ，於97年3 月10日13時39分前某時，撥打電話向乙○○佯稱
    ：伊係臺北地檢署檢察官林義盛，乙○○有2 本帳戶存摺賣
    給詐騙集團當人頭帳戶，牽涉詐騙、洗錢刑案，要求清查乙
    ○○帳戶，並要乙○○至銀行以無摺存款方式匯款至丙○○
    上開帳戶云云，使乙○○不疑有他而陷於錯誤，遂於同日13
    時39分許，至雲林縣斗六市○○路80號1 樓萬泰銀行，依該
    詐騙集團成員指示，以無摺存款方式存入（起訴書誤載為匯
    款）新台幣（下同）60萬元至丙○○上開銀行帳戶內，嗣乙
    ○○返家後發覺受騙而報警，始查悉上情。
二、案經高雄市政府警察局三民第二分局報請臺灣高雄地方法院
    檢察署檢察官偵查後聲請簡易判決處刑。
    理  由
壹、證據能力方面：
一、按被告以外之人（包括證人、鑑定人、告訴人、被害人及共
    同被告等）於審判外之陳述雖不符刑事訴訟法第159 條之1
    至之4 等4 條之規定，而經當事人於審判程序同意作為證據
    ，法院審酌該言詞陳述或書面陳述作成時之情況，認為適當
    者，亦得為證據；當事人、代理人或辯護人於法院調查證據
    時，知有刑事訴訟法第159 條第1 項不得為證據之情形，而
    未於言詞辯論終結前聲明異議者，視為有前項之同意，同法
    第159 條之5 定有明文。本件證人即被害人乙○○屬被告以
    外之人，其於警詢中之證述，於本院審判時，檢察官、被告
    均未聲明異議，本院審酌該證據作成時並無不當取供之情況
    ，認為適當，得為證據，合先敘明。
貳、實體方面：
一、訊據上訴人即被告丙○○固不否認萬泰銀行北高雄分行帳號
    000000000000號帳戶為其所有，惟矢口否認有何幫助詐欺取
    財犯行，辯稱：伊因要去萬泰銀行換發金融卡，而將存摺、
    提款卡放在伊之機車置物箱內，伊之密碼寫在存摺上，伊將
    機車停放在高雄市○○路與中正四路交岔路口之騎樓下，伊
    於98年3 月14日要使用機車時，才發現機車遺失，金融卡及
    存摺因此遺失，伊於98年3 月17日去銀行辦理掛失，伊無交
    付存摺予他人云云。
二、經查：
  (一)萬泰銀行北高雄分行帳號000000000000號帳戶為被告所申設
    之事實，業經被告於警詢、偵查及本院均供承在卷，並有萬
    泰銀行北高雄分行97年3 月25日（97）北高密字第09701300
    012 號函檢送之開戶基本資料及交易明細表各1 份在卷為憑
    （見臺灣高雄地方法院檢察署97年度偵字第24324 號偵查卷
    《下稱偵查卷》第14至17頁）在卷為憑。
  (二)被害人乙○○於97年3 月10日13時39分前某時接獲某真實姓
    名年籍不詳之詐騙集團成員撥打之電話，對方向乙○○佯稱
    ：伊係臺北地檢署檢察官林義盛，乙○○有2 本帳戶存摺賣
    給詐騙集團當人頭帳戶，牽涉詐騙、洗錢刑案，要求清查乙
    ○○帳戶，並要乙○○至銀行以無摺存款方式匯款至丙○○
    上開帳戶云云，使乙○○不疑有他而陷於錯誤，遂於同日13
    時39分許，至雲林縣斗六市○○路80號1 樓萬泰銀行，依該
    人指示，以無摺存款方式存入60萬元至丙○○上開銀行帳戶
    內，嗣乙○○返家後發覺受騙而報警等情，業據證人即被害
    人乙○○於警詢時證述在卷（見偵查卷第2 至3 頁），並有
    萬泰銀行存款憑條、萬泰銀行北高雄分行帳號000000000000
    號帳戶之存摺對帳單、內政部警政署反詐騙案件紀錄表、雲
    林縣警局斗南分局新光派出所受理詐騙帳戶通報警示簡便格
    式、受理報案三聯單、受理各類案件紀錄表等各1 份（見偵
    查卷第4 至8 、10、15頁）在卷為憑，此部分事實堪以認定
    。被害人於96年10月22日將60萬元存入被告上開萬泰銀行帳
    戶後，旋即遭人於同日以現金及ATM 提款之方式於同日陸續
    提領，至同日14時47分56秒時，該帳戶之餘額僅存853 元乙
    節，有上開萬泰銀行帳戶台幣存摺對帳單1 紙附卷可稽（見
    偵查卷第15頁），足認被告上開帳戶已遭詐欺集團利用作為
    詐騙被害人之工具無訛。
  (三)被告雖辯稱：伊為換發金融卡，而將存摺、提款卡放在伊之
    機車置物箱內，伊之密碼寫在存摺上，伊將機車停放在高雄
    市○○路與中正四路交岔路口之騎樓下，伊於98年3 月14日
    要使用機車時，才發現機車遺失，金融卡及存摺因此遺失，
    伊於98年3 月17日去銀行辦理掛失，伊無交付存摺予他人云
    云，惟查：
  1.被告於偵查中供稱：97年間，伊要拿金融卡去換新的，因銀
    行說要將存摺帶去，而將存摺放在機車行李箱內準備第2 天
    要去，結果隔天機車連同金融卡及存摺均被偷，伊將密碼寫
    在存摺，被竊之正確日期伊忘了，伊在被偷後之1 星期辦止
    付云云（見臺灣高雄地方法院檢察署98年度偵緝字第647 號
    偵查卷第10至11頁），於本院準備程序改稱：伊之機車在97
    年3 月12日遺失，97年3 月27日伊才去銀行掛失云云（見本
    院98年度簡上字第909 號卷第21頁），於本院審判程序復改
    稱：伊於（97年）3 月14日發現遺失機車，機車失竊時還有
    遺失存摺、修車工具及1 本高雄銀行之存摺，伊於3 月17日
    去銀行掛失，機車失竊後1 個月才去報案云云（見同上本院
    卷第47至49頁），對於機車及存摺等物失竊之時間、去銀行
    掛失之時間及報案時間陳述均不一致。又依萬泰銀行98年10
    月1 日第00000000004 號函所示，被告係於97年3 月27日12
    時18分許以電話辦理金融卡掛失，已在被害人被騙逾2 週之
    後。況且，被告於97年4 月26日18時5 分許，向高雄市政府
    警察局新興分局前金分駐所報案失竊XIS-280 號重型機車時
    ，係向警方陳述其於97年4 月25日20時許，將機車停放在高
    雄市前金區○○○路103 號前騎樓處，於97年4 月26日6 時
    10分許要騎機車時發現機車失竊等語，有高雄市政府警察局
    新興分局98年10月6 日高市警新分偵字第0980027922號函檢
    送被告報案之警詢筆錄在卷為憑（見同上本院卷第31至33頁
    ），顯見被告於本院所述係於機車失竊後1 個月才報案云云
    ，與事實不符。足認被告所述均非實在。
  2.參以存簿、金融卡等物乃個人處理日常生活金錢流向所必要
    之物，且現今社會詐騙集團橫行，多係利用他人之帳戶以行
    詐欺犯行，報章雜誌亦多有報導，則被告為成年人，對目前
    詐欺集團犯罪手法透過報章雜誌之報導應會有所理解，則其
    知悉自己之帳戶遺失，而甘冒自己之帳戶為詐騙集團所利用
    之風險放任帳戶遭人盜用而不加以掛失，顯又與常情有違，
    及密碼係提領存款之必要識別碼，一般通常智識之人為防存
    簿遺失遭盜領，均不至隨意將該等存摺、金融卡及密碼置放
    於同一處，以防一旦遺失時遭人盜領使用。更參酌被告於偵
    查中供稱：伊除遺失萬泰銀行外，還有遺失高雄銀行共2 本
    存摺等語，佐以萬泰商業銀行北高雄分行97北高密字第0970
    1300012 函所附之丙○○開戶資料及客戶歷史交易清單，該
    帳戶自97年1 月10日起，即有不明之大量款項流入，且一經
    存入隨即遭人領走，並均僅領剩下15元、9 元、3 元零錢（
    見偵查卷第15頁），毫無例外，交易記錄顯屬違常，若非該
    帳戶早遭詐騙集團成員所用，在該詐騙集團成員之實際管領
    使用之下，確信該帳戶不會被原持有人申請掛失或註銷，則
    詐騙集團成員怎可甘冒詐騙金額遭凍結無法提領之風險，而
    使用來路不明之帳戶作為犯罪工具之理。被告對於因此導致
    他人受騙而匯款至其帳戶顯亦有所認識，且對此犯罪事實之
    發生並不違反其本意至明。
  (四)綜上所述，被告所辯不足採信。本案事證明確，被告幫助詐
    欺取財犯行堪以認定，應予依法論科。
二、按刑法上之幫助犯，係對於犯罪與正犯有共同之認識，而以
    幫助之意思，對於正犯資以助力，而未參與實施犯罪之行為
    者而言（最高法院75年度台上字第1509號、84年度台上字第
    5998號、88年度台上字第1270號判決意旨參照），故未參與
    實施犯罪構成要件之行為，且係出於幫助之意思提供助力，
    即屬幫助犯。本案被告將前揭萬泰銀行帳戶存摺、提款卡及
    密碼等物，交付予不詳姓名年籍之詐欺集團成員，雖因而使
    該詐欺集團成員得基於詐欺取財之犯意，向被害人乙○○施
    以詐術，致上開被害人陷於錯誤，而將60萬元存入被告前開
    銀行帳戶內，遂行其詐欺取財之犯行，然被告單純提供帳戶
    提款卡及密碼供人使用之行為，並不等同於向被害人施以欺
    罔之詐術行為，且亦無證據證明被告有參與詐欺取財犯行之
    構成要件行為，則被告提供帳戶之存摺、提款卡及密碼供人
    使用之行為，對於前開詐騙集團遂行詐欺取財犯行，資以助
    力，揆諸上開判決意旨，自應論以幫助犯。故核被告所為，
    係犯刑法第30條第1 項、第339 條第1 項詐欺取財罪之幫助
    犯。被告係幫助犯詐欺取財罪，爰依刑法第30條第2 項規定
    ，按正犯之刑減輕之。
三、原審以被告所犯事證明確，適用刑法第30條第1 項、第2 項
    、第339 條第1 項、第41條第1 項前段，刑法施行法第1條
    之1 之規定，並審酌被告在知悉國內現今詐騙案件盛行之情
    形下，竟仍隨意提供帳戶存摺、金融卡及密碼等物，供實行
    詐欺犯罪者行騙財物，紊亂社會正常交易秩序，並使不法之
    徒藉此能輕易獲取詐騙所得之金錢，導致檢警難以追緝，以
    及被害人難以追回受詐騙之金額，所為殊無足取，且犯後矢
    口否認有何幫助詐欺之犯行，未見悔意，惟念及被告先前並
    無前科，並斟酌被告之犯罪手段、目的及被害人所受損害等
    一切情狀，量處有期徒刑4 月，並諭知以新臺幣1 千元折算
    1 日之易科罰金折算標準。經核原審認事用法均無違誤，量
    刑亦稱妥適。被告提起上訴，猶執前詞否認犯罪，指摘原判
    決不當，為無理由，應予駁回。
據上論斷，應依刑事訴訟法第455 條之1 第1 項、第3 項、第36
8 條，判決如主文。
本案經檢察官甲○○到庭執行職務。
中    華    民    國    98    年    12    月    11    日
                  刑事第六庭  審判長法  官  李璧君
                                    法  官  曾仁勇
                                    法  官  曾鈴
以上正本證明與原本無異。
不得上訴。
中    華    民    國    98    年    12    月    11    日
                                    書記官  林慧君
附錄本判決論罪之法條：
中華民國刑法第339 條（普通詐欺罪）
意圖為自己或第三人不法之所有，以詐術使人將本人或第三人之
物交付者，處5 年以下有期徒刑、拘役或科或併科1 千元以下罰
金。
以前項方法得財產上不法之利益或使第三人得之者，亦同。
前二項之未遂犯罰之。


司法院資訊處製作；財團法人民間司法改革基金會備份。
